【裁判字號】    88,簡上,137
【裁判日期】    890809
【裁判案由】    侵權行為損害賠償
【裁判全文】
臺灣板橋地方法院民事判決  八十八年簡上字第一三七號
    上  訴  人  甲○○
    被上訴人    乙○○
右當事人間侵權行為損害賠償事件，上訴人對於中華民國八十七年十二月二十二日本
院板橋簡易庭八十七年度板簡附民字第二號第一審判決提起上訴，本院判決如左：
    主    文
原判決關於駁回上訴人後開第二項之訴部分暨訴訟費用之裁判均廢棄。
被上訴人應再給付上訴人新台幣壹拾壹萬貳仟零陸元及自民國八十七年八月二十二日
起至清償日止，按年息百分之五計算之利息。
其餘上訴駁回。
第一、二審訴訟費用除確定部分外，由上訴人負擔二分之一，餘由被上訴人負擔。
    事    實
甲、上訴人方面：
  一、聲明：求為判決﹕
            （一）原判決不利上訴人部分廢棄。
            （二）右廢棄部分被上訴人應再給付上訴人新台幣（下同）二十一萬六
                  千零十六元及自起訴狀繕本送達翌日起至清償日止按年息百分之
                  五計算之利息。
            （三）第一、二審訴訟費用由被上訴人負擔。
  二、陳述：除與原判決記載相同者，茲引用之外，補稱：伊於八十八年一月間進行
            第二次手術，醫療費用為一萬六千零七十六元，伊確因本件車禍受傷致
            四個月無法工作，至機車毀損部分，機車係登記伊母親名義，車禍發生
            後被上訴人曾允諾修理機車，但迄今機車下落不明，伊已於八十八年一
            月七日報案遺失，其後尋獲，但已成廢鐵無法使用。
  三、證據：除援用原審立證方法外，另提出診斷證明書、薪資證明、請假證明、照
            片三幀、台北縣警察局車輛失竊電腦輸入單、扣繳憑單及醫療收據等件
            為證。
乙、被上訴人方面：
  被上訴人未於言詞辯論期日未到場，據其於原審及本院所為辯論意旨，聲明求為判
  決：駁回上訴人之訴；其陳述略稱：渠僅願賠償上訴人三萬六千元。
丙、本院依職權調閱被上訴人所涉過失傷害刑事案卷及調取兩造之財產及報稅資料。
        理  由
甲、程序方面﹕
一、本件被上訴人經受合法通知，未於言詞辯論期日到場，核無民事訴訟法第三百八
    十六條各款所列情形，爰依上訴人聲請由其一造辯論而為判決。
乙、得心證理由﹕
一、本件上訴人主張﹕被上訴人於民國（下同）八十七年一月十九日零時三十分許，
    無照駕駛車牌號碼ＦＤ─八三九八號自用小客車，由台北縣鶯歌鎮○○○街倒車
    進入鶯桃路二段之無號誌交岔路口時，原應注意應顯示倒車燈光或手勢，謹慎緩
    慢後倒，並注意其他車輛及行人，且並無不能注意之情事竟疏於注意，仍疾速倒
    車，以致撞及伊所騎乘自鶯桃路二段左轉鳳吉五街之機車，使伊人車倒地，並受
    有左脛骨內髁骨折併左腓骨骨折之傷害，原告因而四個月不能工作，爰依法請求
    被告賠償原告醫藥費新台幣（下同）一萬七千一百零五元（於本院時擴張為三萬
    三千一百八十一元）、薪資損失十五萬二千元、計程車車資四千九百四十元、營
    養費一萬元、機車損失三萬三千元及非財產上損害三萬二千九百五十五元，合計
    二十五萬元（於本院時減縮為二十三萬三千一百二十一元）及自起訴狀繕本送達
    翌日即八十七年八月二十二日起至清償日止，按年息百分之五計算之利息，因原
    審駁回其中二十一萬三千八百三十五元部分，上訴人乃提起本件上訴判命被上訴
    人再給付二十一萬六千零十六元等語。
二、被上訴人則自認行車不慎致上訴人受傷之事實，惟以僅願賠償上訴人三萬六千元
    等語置辯。
三、查本件上訴所主張因被上訴人行車不慎致其受傷事實，業經本院依職權調閱被上
    訴人所涉過失傷害刑事案卷屬實，況被上訴人亦因過失傷害人，經本院以八十七
    年度板簡字第四二七號刑事判決判處有期徒刑三月確定在案，亦有該案卷可稽，
    復為被上訴人所不爭執，應認上訴人之主張為真實。是被上訴人就本件車禍顯有
    過失，且與上訴人所受傷害間有相當因果關係，被上訴人自應負侵權行為之損害
    賠償責任。
四、按不法侵害他人之身體或健康者，對於被害人因此喪失或減少勞動能力，或增加
    生活上之需要時，應負損害賠償責任，民法第一百九十三條第一項定有明文。本
    件上訴人之請求是否有理，茲分別說明如下：
    １、第二次開刀之醫療費用一萬六千零七十六元部分﹕上訴人此部分主張，已據
        提出醫療收據一紙可佐，應可採信。依該醫療收據所載，全部費用即一萬六
        千零七十六元中，全民健保給付一萬三千七百三十元，一千五百二十六元及
        八百二十元部分則為上訴人之部分負擔及自費部分，依上訴人所受傷害及收
        據載明治療費別，部分負擔及自費部分之住院常備包二百元之支出自屬治療
        上之必要費用，至其中自費部分之一般膳食費六百二十元並非醫療上之支出
        ，不應准許。第按全民健康保險法第八十二條規定：「保險對象因汽車交通
        事故，經本保險提供醫療給付者，本保險之保險人得向強制汽車責任保險之
        保險人代位請求該項給付。」，該法為保險法之特別法，依特別法優於普通
        法之原則，全民健康保險法第八十二條應優先於保險法第一百三十五條、第
        一百零三條關於傷害保險之保險人不得代位行使被保險人對於加害人之損害
        賠償請求權之規定而為適用。從而全民健康保險之被保險人因汽車交通事故
        ，經全民健康保險提供醫療給付者，全民健康保險之保險人得向強制汽車責
        任保險之保險人代位請求該項給付。而依強制汽車責任保險法第三十條規定
        ，強制汽車責任保險之保險人依該法規定給付保險金者，於該範圍內，加害
        人或強制汽車責任保險之被保險人之損害賠償責任即因而解免，全民健康保
        險被保險人對於加害人之損害賠償請求權亦因而喪失。則依上開說明，上訴
        人就全民健康保險負擔額部分即不得請求被告賠償，其餘一千五百二十六元
        之自負額及自費部分之住院常備包二百元部分，應認為真實，此部分金額合
        計一千七百二十六元，應由被上訴人負擔。上訴人逾此數額之請求，於法無
        據，應予駁回。
    ２、喪失勞動能力十五萬二千元部分﹕上訴人因本件車禍事故自八十七年一月十
        九日起至八十七年五月十九日均請假無法工作，共計三個月又二十八日，斯
        時上訴人每月薪資為二萬八千零三十七元一節，已據其提出台灣吉野家股份
        有限公司於八十八年一月七日及八十七年二月十日所出具之請假證明及薪資
        證明為證，被上訴人未到庭爭執，應堪信為真實，況上訴人因左髁踝內外髁
        開放性骨折於八十七年一月十九日急診住院施以手術後進行門診治療，再於
        八十八年一月二十六日第二次住院進行拔取鋼板、釘手術，共約需修養半年
        ，可從事餐飲工作一節，亦有敏盛綜合醫院八十八年七月四日八八敏法字第
        八０二號函可佐，是上訴人因本件車禍事故受傷而有無法工作之損失為可採
        。查上訴人請假之日數為三個月又二十八日，依月薪二萬八千零三十七元計
        算，其無法工作之損失共計十一萬零二百八十元（28037Ｘ3+00000  00Ｘ28
        ，元以下四捨五入），應由被上訴人負擔。上訴人逾此數額之請求，於法無
        據，應予駁回。
    ３、營養費一萬元部分﹕上訴人主張受傷後，為調養身體，共支出營養費一萬元
        之事實，並未提出支出之證明，亦未證明確有於醫療之外，另行調養之必要
        ，此部分主張，應不足採。
    ４、計程車資四千九百四十元部分﹕上訴人主張出院後往返醫院復診，因腳不良
        於行，須靠拐杖輔助，故均需由計程車代步，單程一百三十元，往返二百六
        十元，共十九次一節，經查﹕上訴人未能舉證確有此部分之支出，此部分請
        求亦難准許。
    ５、機車毀損所減少之價額三萬三千元部分﹕經查﹕車禍發生時上訴人所騎乘之
        機車為其母呂簡美所有一節，有上訴人提出之台北縣警察局車輛失竊電腦輸
        入單可佐，上訴人自非該機車之所有權人甚明，上訴人即不得援依民法第一
        百九十六條規定請求機車因毀損所減少之價額，上訴人此部分請求亦無理由
        。
五、綜上所述，上訴人因本件車禍所得請求被上訴人賠償除原審判決確定之醫療費用
    及精神慰撫金外，尚包括第二次開刀之醫療費用一千七百二十六元及喪失勞動能
    力十一萬零二百八十元，合計十一萬二千零六元，從而，上訴人請求被上訴人給
    付前揭金額，及自起訴狀繕本送達翌日即八十七年八月二十二日起至清償日止，
    按年息百分之五計算之利息，為有理由，應予准許，逾此部分之請求，為無理由
    ，應予駁回。原審以上訴人未能舉證證明確有此部分之支出或損害而駁回上訴人
    此部之請求，固非無見，然上訴人提起上訴後已舉證證明確有此部分之支出及損
    害，是上訴人指摘原判決此部分不當請求予以廢棄，為有理由，應由本院將原判
    決此部分不利上訴人部分廢棄改判如主文第二項所示，至上訴人其餘上訴，為無
    理由，自應駁回。
據上論結，本件上訴為一部有理由，一部無理由，依民事訴訟法第四百五十條、第四
百四十九條第一項、第七十九條但書、第四百六十三條、第三百八十五條第一項前段
，判決如主文。
中      華      民      國    八十九    年      八      月      九      日
                                臺灣板橋地方法院民事第三庭
                                    審判長法  官  游婷麟
                                          法  官  程怡怡
                                          法  官  李昭融
右為正本係照原本作成。
本判決不得上訴。
中      華      民      國    八十九    年      八      月     十一     日
~B法院書記官  陳蒼仁


司法院資訊處製作；財團法人民間司法改革基金會備份。
